【裁判字號】    98,簡上,375
【裁判日期】    980924
【裁判案由】    詐欺
【裁判全文】
臺灣高雄地方法院刑事判決             98年度簡上字第375號
上訴人即被告  丙○○
上列上訴人因詐欺案件，不服本院高雄簡易庭97年度審簡字第
7274號中華民國98年4 月1 日第一審簡易判決（臺灣高雄地方法
院檢察署檢察官聲請簡易判決處刑案號：97年度偵字第32512 號
）提起上訴，本院管轄第二審之合議庭認不得以簡易判決處刑，
改依通常程序審理，並自為第一審判決如下：
    主  文
原判決關於丙○○部分撤銷。
上開撤銷部分，丙○○無罪。
    理  由
一、聲請簡易判決處刑意旨係以：被告丙○○、乙○○（本院另
    行判決）均明知臺灣社會常發生民眾受不明電話來電者詐騙
    而將金錢匯入他人帳戶之詐欺取財事件，丙○○竟於民國97
    年7 月初，在高雄市○○路151 巷46號7 樓之1 ，將自己第
    一商業銀行楠梓分行帳戶之存摺、提款卡及密碼交予乙○○
    ，再由乙○○轉交不詳姓名人士，二人以此等方式將上開帳
    戶提供他人犯詐欺罪使用，其後民眾甲○○於97年7 月10日
    受不明人士電話詐騙而依指示匯款新台幣60000 元至上開帳
    戶；因認被告丙○○涉有刑法第30條第1 項、第339 條第1
    項之幫助詐欺罪嫌等語。
二、按「犯罪事實應依證據認定之，無證據不得認定犯罪事實」
    、「不能證明被告犯罪者，應諭知無罪之判決」，刑事訴訟
    法第154 條第2 項、第301 條第1 項分別定有明文。申言之
    ，犯罪事實之認定應憑證據，如未能發現相當證據，或證據
    不足以證明，自不能以推測或擬制之方法，作為裁判基礎（
    最高法院40年台上字第86號判例意旨參照）；且認定犯罪事
    實所憑之證據，雖不以直接證據為限，間接證據亦包括在內
    ，然而無論直接證據或間接證據，其為訴訟上之證明，須於
    通常一般之人均不致有所懷疑，而得確信其為真實之程度者
    ，始得據為有罪之認定，倘其證明尚未達到此一程度，而有
    合理之懷疑存在而無從使事實審法院得有罪之確信時，即應
    由法院為諭知被告無罪之判決（最高法院76年台上字第4986
    號判例意旨參照）。
三、證據能力部分：（一）按被告以外之人於審判外之陳述，雖
    不符前4 條之規定，而經當事人於審判程序同意作為證據，
    法院審酌該言詞陳述或書面陳述作成時之情況，認為適當者
    ，亦得為證據，刑事訴訟法第159 條之5 第1 項定有明文。
    經查本件證人即被害人甲○○於警詢時之證述、證人即共犯
    乙○○於警詢中之陳述，固均屬被告以外之人所為之審判外
    陳述，性質上屬於傳聞證據，且無刑事訴訟法第159 條之1
    至之4 明定例外情形，依法原不具證據能力，然經檢察官及
    被告於本院審理中同意作為證據，本院復審酌該等陳述作成
    之外部情況並無不當，核之上開說明，本院自得認上開證據
    有證據能力。（二）按除顯有不可信之情況外，從事業務之
    人於業務上或通常業務過程所須製作之紀錄文書、證明文書
    ，亦得為證據，刑事訴訟法第159 條之4 第2 款定有明文。
    經查，卷附之丙○○第一商業銀行帳戶之交易明細表及台灣
    中小企業銀行匯款申請書等，係金融機構業務人員，通常業
    務過程製作之紀錄文書，亦無何顯不可信之情形，核之上開
    說明，應認具有證據能力。
四、訊之被告丙○○對於在上開時地將其所有之上開銀行帳戶交
    予其母親乙○○一事，固不諱言，惟堅決否認有何詐欺之犯
    行，辯稱：伊上開帳戶係在網咖上班所得匯入之用，因上班
    所得均被給母親，故將上開帳戶交給伊母親使用等語。經查
    ，本件聲請簡易判決意旨認被告涉有上開詐欺之犯行，無非
    以被告丙○○、同案被告乙○○及證人甲○○於警詢中之證
    言、丙○○銀行開戶資料、交易明細、甲○○匯款申請書等
    為其論據。惟查，（一）本件被告於警詢中係供稱：伊在96
    年間有拿上開銀行帳戶之存摺、印章及提款卡給伊母親乙○○，是因要領錢方便才將上開帳戶之存摺、印章及提款卡給
    伊母親等語（見警卷第2 頁），而證人即共犯乙○○亦於警
    詢中供述稱：為領取丙○○之薪資方便才向丙○○拿取上開
    帳戶之存摺、印章及提款卡等語明確（見警卷第3 頁反面）
    ，2 人所述內容相符，可知被告係為將工作所得交予其母親
    起見，始將工作所得匯入之上開帳戶之存摺、印章及提款卡
    交給其母親，雖被告於警詢中另稱：伊母親有告訴伊帳戶拿
    給其朋友等語（見警卷第2 頁），惟此僅得認定被告對於其
    母親將上開帳戶存摺、印章及提款卡交給他人一事於事後知
    情，但尚難謂其於事前知情並同意；（二）證人甲○○於警
    詢中之證言內容，僅及於其遭騙後將60000 元匯入被告上開
    帳戶內，惟其並未指述被告有將上開帳戶之存摺等交予他人
    ；（三）至於被告銀行開戶資料、交易明細、被害人匯款申
    請書、亦僅足證明上開帳戶確係被告開立，且被害人係將金
    錢匯入被告上開帳戶內，惟亦難逕予認定上開帳戶之存摺等
    係由被告交予詐騙集團成員使用；從而應認被告所辯尚可採
    信；此外復查無其他之積極之證據，足以證明被告有何提供
    銀行帳戶幫助詐欺之犯行，核之上開法條及判例之意旨，被
    告上開之犯罪尚屬不能證明，自應為無罪之諭知。
五、依上所述，本件原審未予詳查，遽對被告論罪科刑，尚有未
    合，被告上訴指摘原判決不當，為有理由，自應撤銷原判決
    ，另為被告無罪之諭知。
六、末按法院得為簡易判決處刑者，以所科之刑係宣告緩刑、得
    易科罰金之有期徒刑及拘役或罰金為限；於檢察官聲請以簡
    易判決處刑之案件，經法院認應為無罪判決之諭知者，應適
    用通常程序審判之，刑事訴訟法第449 條第3 項、第452 條
    分別規定甚明。又地方法院簡易庭對被告為簡易判決處刑後
    ，經提起上訴，而地方法院合議庭認應為無罪判決之諭知者
    ，依同法第455 條之1 第3 項準用第369 條第2 項之規定意
    旨，應由該地方法院合議庭撤銷簡易庭之判決，改依第一審
    通常程序審判。其所為判決，應屬於「第一審判決」，檢察
    官仍得依通常上訴程序上訴於管轄第二審之高等法院（最高
    法院91年度臺非字第21號判例意旨參照）。本件被告既經本
    院認應為無罪之諭知，已不符合得為簡易判決處刑之情形，
    除撤銷原審判決外，並應逕行改依第一審通常程序判決之，
    檢察官如不服本判決，仍得於法定上訴期間內，向管轄之第
    二審法院提起上訴，併此敘明。
據上論斷，應依刑事訴訟法第455 條之1 第1 項、第3 項、第45
2 條、第369 條第1 項前段、第364 條、第301 條第1 項，判決
如主文。
中    華    民    國    98    年    9     月    24    日
                  刑事第十一庭  審判長法  官  黃三友
                                      法  官  莊珮吟
                                      法  官  林俊寬
以上正本證明與原本無異。
如不服本判決應於收受送達後10日內向本院提出上訴書狀，並應
敘述具體理由；如未敘述上訴理由者，應於上訴期間屆滿後20日
內向本院補提理由書（均須按他造當事人之人數附繕本）「切勿
逕送上級法院」。
中    華    民    國    98    年    9     月    24    日
                                      書記官  林香如


司法院資訊處製作；財團法人民間司法改革基金會備份。
